臺灣橋頭地方法院民事裁定　　　　　　110年度全事聲字第8號
異　議　人　周秉昭　


相　對　人　高盛砂石行

法定代理人　陳瑄妃　
相　對　人　陳榮昌　

上列當事人間聲請假扣押事件，異議人對於本院司法事務官於民
國110 年8 月17日所為110 年度司裁全字第229 號裁定提出異議
，本院裁定如下：
    主  文
異議駁回。
    理  由
一、按當事人對於司法事務官處理事件所為之終局處分，得於處
    分送達後十日之不變期間內，以書狀向司法事務官提出異議
    ；司法事務官認前項異議有理由時，應另為適當之處分；認
    異議為無理由者，應送請法院裁定之；法院認該異議為有理
    由時，應為適當之裁定，認異議為無理由者，應以裁定駁回
    之，民事訴訟法第240 條之4 第1 項至第3 項分別定有明文
    。查異議人就本院司法事務官民國110 年8 月17日以110 年
    度司裁全字第229 號所為駁回聲請假扣押之裁定，於110 年
    8 月19日收受裁定，並於110 年8 月25日具狀聲明不服提出
    異議，核與前開規定相符，依法本院應為聲請異議有無理由
    之審理，合先敘明。
二、按請求及假扣押之原因應釋明之；前項釋明如有不足，而債
    權人陳明願供擔保或法院認為適當者，法院得定相當之擔保
    ，命供擔保後為假扣押，民事訴訟法第526 條第1 項、第2
    項分別定有明文。故債權人聲請假扣押應就其請求及假扣押
    之原因加以釋明，兩者缺一不可。該項釋明如有不足而債權
    人陳明願供擔保或法院認為適當者，法院始得定相當之擔保
    ，命供擔保後為假扣押。若債權人就其請求及假扣押之原因
    有一項未予釋明，法院即不得為命供擔保後假扣押之裁定。
    此所謂請求之原因，係指債權人金錢請求或得易為金錢請求
    之發生緣由（民事訴訟法第522 條第1 項）；而假扣押之原
    因，則指有日後不能強制執行或甚難執行之虞，或應在外國
    為強制執行之情形。諸如債務人浪費財產、增加負擔，或就
    其財產為不利益之處分，將達於無資力之狀態；或債務人移
    住遠地、逃匿無蹤或隱匿財產均屬之。債權人就該假扣押之
    原因，依法有釋明之義務，亦即需提出可使法院信其主張為
    真實之證據，必待釋明有所不足，債權人陳明願供擔保後，
    始得准為假扣押。若債權人就假扣押之原因未予釋明，即不
    符假扣押之要件（最高法院101 年度台抗字第742 號、102
    年度台抗字第663 號裁定意旨參照）。另當事人之主張或陳
    述，與釋明有別，所謂釋明，係指當事人提出即時可以調查
    之證據，俾法院信其主張為真實之謂（民事訴訟法第284 條
    參照），當事人之主張或陳述，並非使法院得心證之證據方
    法，自非釋明。
三、本件異議意旨略以：相對人高盛砂石行於109 年9 月30日變
    更合夥人及負責人為陳瑄妃，異議人於110 年2 月取得本件
    發票日期為110 年7 月間之3 張支票（下稱系爭支票），斯
    時相對人陳榮昌並非相對人高盛砂石行之代表人，則相對人
    陳榮昌為系爭支票之共同發票人，原裁定僅以退票理由單或
    法人存戶為據，認相對人陳榮昌非共同發票人，自有違誤。
    又相對人陳榮昌向付款銀行表示系爭支票遺失，即拒絕兌現
    系爭支票金額，顯見相對人有意規避系爭支票之票據責任，
    異議人亦發律師函向相對人催討，相對人均置之不理，足認
    相對人有拒絕給付之情形。再者，相對人是否顯無清償能力
    ，並非以登記資本額作為衡量清償能力之標準，而應依據相
    對人資產負債表內所示可轉換作為現金使用之資產判斷，原
    裁定僅以資本額為據，認相對人高盛砂石行並無難以清償之
    可能，亦有違誤，故請求廢棄原裁定，准予假扣押等語。
四、經查，就假扣押之請求部分，異議人主張第三人曾智明於11
    0 年2 月9 日持相對人高盛砂石行及陳榮昌共同簽發系爭支
    票，向異議人借款4,500,000 元，惟相對人陳榮昌為免除系
    爭支票之票據責任，於系爭支票到期日前向第一商業銀行旗
    山分行掛失止付，致系爭支票遭銀行退票而無法兌現，異議
    人於110 年7 月21日以律師函催告相對人清償票款，均未獲
    相對人回應等情，已據其提出系爭支票、退票理由單、國安
    聯合律師事務所函文、中華郵政掛號郵件收件回執為證，惟
    系爭支票戶名為高盛砂石行陳榮昌，法人存戶負責人姓名為
    陳榮昌，則系爭支票之發票人除高盛砂石行印文外，加蓋陳
    榮昌印文，形式上係為符合支票帳戶要求，難認相對人陳榮
    昌為共同發票人，又此涉實體事項爭執，異議人仍可於本案
    再為主張，故堪認異議人已釋明其對相對人高盛砂石行有假
    扣押債權之存在。至假扣押之原因部分，異議人未提出任何
    即時可以調查之證據，固主張相對人高盛砂石行變更登記負
    責人，並就系爭支票掛失止付，且經律師函催告仍拒絕清償
    等語，然相對人未如期清償票據債務此一事實本身僅屬異議
    人得向相對人為本案請求之原因，尚無從得出相對人將就其
    所有財產為浪費、隱匿或其他不利益處分之具有假扣押原因
    之推論，縱相對人高盛砂石行有變更登記負責人，亦尚難據
    此逕為推論相對人於客觀上已確係陷入困境、逃避債務、隱
    匿行蹤等情。況異議人徒以主張相對人拒絕清償為由，難認
    有何即時實施假扣押之必要，因此就假扣押之原因部分，尚
    不足使本院形成相對人有浪費財產，增加負擔，或就其財產
    為不利益之處分，將成為無資力之狀態，或將移住遠地、逃
    匿無蹤、隱匿財產，致異議人有不能強制執行或甚難執行之
    虞之薄弱心證。揆諸上開規定及說明，異議人就假扣押原因
    之釋明，尚有不足，不能因異議人陳明願供擔保，即准許異
    議人供擔保後為假扣押。原裁定駁回假扣押聲請，於法並無
    不合。從而，異議意旨指摘原裁定不當，求予廢棄，為無理
    由，應予駁回。
五、據上論結，本件異議為無理由，依民事訴訟法第240 條之4
    第3 項後段規定，裁定如主文。
中    華    民    國   110    年    10    月    19    日
                  民事第三庭  法  官  王碩禧
正本係照原本作成。
如不服本裁定應於送達後10日內向本院提出抗告狀，並繳納裁判
費新臺幣1,000元。
中    華    民    國   110    年    10    月    19    日
                              書記官  陳韋伶